臺灣高雄地方法院刑事判決
111年度訴緝字第4號
公  訴  人  臺灣高雄地方檢察署檢察官
被      告  蔡宇博




指定辯護人  郭蔧萱律師
上列被告因違反毒品危害防制條例案件，經檢察官提起公訴（10
8 年度偵字第15839、16871、16872、16873、17312號），本院
判決如下：
    主  文
蔡宇博犯如附表編號1至11主文欄所示之罪，各處如附表編號1至
11主文欄所示之刑。又意圖販賣而持有第三級毒品，處有期徒刑
貳年捌月。應執行有期徒刑陸年肆月。
扣案之毒品咖啡包壹仟玖佰玖拾玖包（含包裝袋）、紙箱貳只，
均沒收；未扣案犯罪所得新臺幣伍萬玖仟肆佰元，沒收，於全部
或一部不能沒收或不宜執行沒收時，追徵其價額。
    事  實
一、蔡宇博明知4-甲基甲基卡西酮、硝甲西泮均屬毒品危害防制
    條例第2條第2項第3款所列之第三級毒品，硝西泮則屬同條
    項第4款所列之第四級毒品，均不得販賣及意圖販賣而持有
    ，竟分別為下列犯行：
　㈠基於意圖營利販賣第三、四級毒品之犯意，先向真實姓名年
    籍不詳，綽號「小風」之男子，以每包新臺幣（下同）200
    元之價格購入摻有第三級毒品4-甲基甲基卡西酮、硝甲西泮
    及第四級毒品硝西泮成分之毒品咖啡包後，即以每包220元
    之售價，分別於如附表編號1至11所示時間、地點，以所示
    方式、數量，均販賣上開毒品咖啡包予韓博欽既遂。
　㈡又基於意圖販賣而持有第三、四級毒品之犯意，於民國108年
    8月21日，向「小風」約定以總價40萬元購入摻有第三級毒
    品4-甲基甲基卡西酮、硝甲西泮及第四級毒品硝西泮成分之
    毒品咖啡包共1999包，隨即於同日19時55分許，在高雄市○○
    區○○○路000號寶珠里活動中心之停車場，與受「小風」指示
    前來交易毒品之楊健偉（所涉販賣毒品罪，業由本院判處罪
    刑確定）碰面而取得裝在2只紙箱內之毒品咖啡包1999包，
    擬供日後販賣而持有之。嗣因警方追查蔡宇博所涉販毒案件
    而在上開停車場埋伏蒐證，乃當場查獲上情，並扣得上開毒
    品咖啡包1999包、紙箱2只，始悉上情。
二、案經高雄市政府警察局三民第二分局報告臺灣高雄地方檢察
     署檢察官偵查起訴。
    理  由
一、證據能力部分
    本判決所引具有傳聞證據性質之證據資料，經當事人、辯護
    人於本院審理期日同意為證據使用，是其縱無刑事訴訟法第
    159條之1至第159條之4或其他傳聞法則例外之情形，亦經本
    院審酌該證據作成之情況，既無違法取得情事，復無證明力
    明顯過低等情形，以之作為證據為適當，應認為均有證據能
    力。
二、認定事實所憑證據及理由
　㈠上開事實，業據被告蔡宇博於偵查中及本院審理時均坦承不
    諱（警一卷第8至19頁、偵一卷第15至17、161至164頁、本
    院聲羈卷第21至25頁、本院訴緝卷第83至86、110、123頁）
    ，核與證人韓博欽、楊健偉之證述相符（警一卷第47至57、
    86至91頁、偵一卷第11至13、25至27、171至175頁），並有
    高雄市政府警察局三民第二分局搜索扣押筆錄、扣押物品目
    錄表、扣押物品清單、現場查獲照片及扣案毒品照片、員警
    職務報告、被告與購毒者韓博欽進行如附表編號1至11所示
    毒品交易時之監視器翻拍畫面及警方蒐證照片等件在卷可稽
    （警一卷第104、115至119、178、185至186、187至191頁、
    偵三卷第19頁），復有毒品咖啡包1999包、紙箱2只扣案可
    憑。至扣案之毒品咖啡包1999包，經送鑑結果確含有第三級
    毒品4-甲基甲基卡西酮、硝甲西泮及第四級毒品硝西泮成分
    （驗前總淨重約為22168.94公克，其中4-甲基甲基卡西酮之
    驗前總純質淨重約221.68公克，其餘毒品成分則量微無法定
    量純質淨重），亦有內政部警政署刑事警察局109年1月14日
    刑鑑字第1088003203號鑑定書附卷可考（偵三卷第57至58頁
    ），並據被告自承有藉販毒牟利之營利意圖明確（本院訴緝
    卷第85頁），足認被告自白與事證相符，可資憑採。
　㈡又關於附表編號1至4、7、9、10所示毒品咖啡包之交易數量
    ，檢察官起訴書雖依被告偵查中之自白認為均係50包，惟此
    節業據被告於本院審理中根據現場交易畫面所示有無持手提
    袋交易等情形，確認上開交易時均未持手提袋，交易數量應
    僅為10包等語明確（本院訴緝卷第84至85頁），核與現場交
    易畫面所示事證相符，較為可採，是此部分之交易數量及價
    金應認定如附表各該編號所示，附此敘明。
　㈢綜上，本案事證明確，被告犯行均堪認定，應依法論科。
三、論罪科刑
  ㈠新舊法比較
　1.按行為後法律有變更者，適用行為時之法律，但行為後之法
    律有利於行為人者，適用最有利於行為人之法律，刑法第2
    條第1項定有明文。查被告行為後，毒品危害防制條例第4條
    第3項、第4項業於109年1月15日修正公布，並自同年7月15
    日施行，修正前該條例第4條第3項、第4項原規定「製造、
    運輸、販賣第三級毒品者，處7年以上有期徒刑，得併科新
    臺幣7百萬元以下罰金」、「製造、運輸、販賣第四級毒品
    者，處5年以上12年以下有期徒刑，得併科新臺幣3百萬元以
    下罰金」，修正後規定則將得併科罰金之數額分別提高為「
    1千萬元以下」、「5百萬元以下」，刑度均較舊法為重，是
    經比較新舊法之結果，行為後之法律並無較有利於被告之情
    形，是就被告所犯上開事實㈠部分，即應適用被告行為時即
    修正前之毒品危害防制條例第4條第3項、第4項規定論處。
　2.另毒品危害防制條例雖於109年1月15日增訂第9條第3項，並
    自同年7月15日施行，規定「犯前五條之罪而混合二種以上
    之毒品者，適用其中最高級別毒品之法定刑，並加重其刑至
    二分之一」，然本項係屬另一獨立之犯罪型態，依刑法第1 
    條所定之「罪刑法定原則」及「法律不溯及既往原則」，被
    告於本案販賣或意圖販賣而持有混合摻有前開第三、四級毒
    品成分毒品咖啡包之犯行，自不適用其行為後增訂之毒品危
    害防制條例第9條第3項規定論處，附此敘明。
  ㈡核被告所為，就上開事實㈠如附表編號1至11部分，均係犯修
    正前毒品危害防制條例第4條第3項、第4項之販賣第三、四
    級毒品罪。其賣出毒品前意圖販賣而持有第三、四級毒品之
    低度行為，為嗣後販賣之高度行為所吸收，均不另論罪；就
    上開事實㈡部分，因被告甫於購入毒品咖啡包1999包持有之
    際已當場為警查獲，尚未實際對外銷售或行銷，即非屬著手
    販賣之行為，應僅成立意圖販賣而持有毒品罪（最高法院10
    9年度台上大字第4861號裁定意旨參照），是核其所為係犯
    毒品危害防制條例第5條第3項、第4項之意圖販賣而持有第
    三、四級毒品罪。公訴意旨認係犯販賣第三、四級毒品未遂
    罪，尚有未恰，惟因基本社會事實同一，經本院補充告知被
    告涉嫌罪名後（本院訴緝卷第82、109頁），爰依刑事訴訟
    法第300條之規定，變更起訴法條並為審理。被告各以一行
    為販賣或意圖販賣而持有含第三、四級毒品成分之毒品咖啡
    包，觸犯數罪名，均為想像競合犯，應依刑法第55條前段規
    定，各從一重之修正前販賣第三級毒品罪、意圖販賣而持有
    第三級毒品罪處斷。被告所犯修正前販賣第三級毒品罪（共
    11罪）及意圖販賣而持有第三級毒品罪（1罪），犯意各別
    ，行為互殊，應予分論併罰。
　㈢刑罰減輕事由
　　被告就本案各次犯行，於偵查中及本院審理時均自白不諱，
    有如前述，均合於毒品危害防制條例第17條第2項之減刑要
    件，應依法減輕其刑。
　㈣爰審酌被告正值青壯，非無循正途謀生之能力，復明知毒品
    對於人體健康危害至鉅，為政府嚴令禁絕流通，竟販賣摻有
    第三、四級毒品成分之毒品咖啡包牟利，且為供日後販賣竟
    一次購入大量毒品咖啡包而持有之，不但助長毒品泛濫，危
    害社會治安，亦侵蝕國家勞動生產力，影響層面非淺，誠應
    嚴厲譴責；惟念被告始終坦承犯行，犯後態度尚可；兼衡其
    犯罪之動機、手段、販賣毒品之種類、價量與交易情節、意
    圖販賣而持有毒品之數量、於本院審理時自陳之智識程度、
    生活經濟狀況等一切情狀，分別量處如主文第一項所示之刑
    ，並綜衡其犯本案數罪之期間相近、罪質相類、販賣對象均
    為同一人暨其法益侵害性等整體犯罪情狀，依刑法第51條數
    罪併罰定執行刑之立法方式採限制加重原則，定其應執行之
    刑如主文第一項所示，以資懲儆。
四、沒收部分
　㈠查獲之毒品咖啡包
    扣案毒品咖啡包1999包經送驗檢出上開第三、四級毒品成分
    ，且係被告本案犯行遭查獲之毒品，均如前述，核屬違禁物
    ，且其包裝部分與內含第三、四級毒品難以析離，俱應依刑
    法第38條第1項規定，不問屬於何人所有，均宣告沒收如主
    文第二項所示。至送驗耗損部分之毒品因已滅失，爰不另宣
    告沒收。
  ㈡供毒品犯罪所用之物
    扣案紙箱2只係被告購入持有上開毒品咖啡包1999包時用以
    分裝之物，有如前述，核屬供被告毒品犯罪所用之物，應依
    毒品危害防制條例第19條第1項規定，宣告沒收如主文第二
    項所示。
  ㈢犯罪所得
    被告本案販毒所得價金，就附表編號1至4、7、9、10部分均
    取得2200元，編號5、6、8、11部分均取得11000元等情，有
    如前述，共計為59400元，核屬其犯罪所得，應依刑法第38
    條之1第1項規定宣告沒收如主文第二項所示，又該販毒所得
    未經扣案，是併依刑法第38條之1第3項規定，諭知於全部或
    一部不能沒收時，追徵其價額。至檢察官日後執行之際，得
    逕從被告所有之扣案現金中先依法追徵後再行發還餘款。
  ㈣其餘扣案物尚乏證據足認與被告本案犯行相關，不予宣告沒
    收。
五、同案被告楊健偉、江昇部分，均經本院先行判決確定，附此
    敘明。　
據上論斷，應依刑事訴訟法第299條第1項前段、第300條，判決
如主文。
案經檢察官王朝弘提起公訴，檢察官陳宗吟到庭執行職務。
中　　華　　民　　國　　111 　年　　5 　　月　　25　　日
                  刑事第七庭    審判長法  官  林柏壽
                                      法  官  李宜穎
                                      法  官  陳力揚
以上正本證明與原本無異。
如不服本判決應於收受送達後20日內向本院提出上訴書狀，並應
敘述具體理由；如未敘述上訴理由者，應於上訴期間屆滿後20日
內向本院補提理由書（均須按他造當事人之人數附繕本）「切勿
逕送上級法院」。
因疫情而遲誤不變期間，得向法院聲請回復原狀。
中　　華　　民　　國　　111 　年　　5 　　月　　25　　日
   　　　　　　　　　　　　　　　　　 書記官　吳采蓉　　
附錄本案論罪科刑法條：
《修正前毒品危害防制條例第4條第3項、第4項》
製造、運輸、販賣第三級毒品者，處七年以上有期徒刑，得併科
新臺幣七百萬元以下罰金。
製造、運輸、販賣第四級毒品者，處五年以上十二年以下有期徒
刑，得併科新臺幣三百萬元以下罰金。
《毒品危害防制條例第5條第3項、第4項》
意圖販賣而持有第三級毒品者，處三年以上十年以下有期徒刑，
得併科新臺幣三百萬元以下罰金。
意圖販賣而持有第四級毒品或專供製造、施用毒品之器具者，處
一年以上七年以下有期徒刑，得併科新臺幣一百萬元以下罰金。
附表：
編號 販賣時間、地點         對象 販賣毒品之方式                                 主文                               1       108年7月7日22時45分許在高雄市○○區○○街00號鐵門內 韓博欽 蔡宇博以2200元之價格，販賣上開毒品咖啡包10包予韓博欽，並當場收取價金。 蔡宇博販賣第三級毒品，處有期徒刑參年捌月。                         2   108年7月18日16時59分許在同上地點 韓博欽 蔡宇博以2200元之價格，販賣上開毒品咖啡包10包予韓博欽，並當場收取價金。 蔡宇博販賣第三級毒品，處有期徒刑參年捌月。  3       108年7月21日2時59分許在同上地點 韓博欽 蔡宇博以2200元之價格，販賣上開毒品咖啡包10包予韓博欽，並當場收取價金。 蔡宇博販賣第三級毒品，處有期徒刑參年捌月。 4       108年7月30日22時3分許在同上地點 韓博欽 蔡宇博以2200元之價格，販賣上開毒品咖啡包10包予韓博欽，並當場收取價金。 蔡宇博販賣第三級毒品，處有期徒刑參年捌月。 5       108年8月6日19時27分許在同上地點 韓博欽 蔡宇博以11000元之價格，販賣上開毒品咖啡包50包予韓博欽，並當場收取價金。 蔡宇博販賣第三級毒品，處有期徒刑參年拾月。 6       108年8月8日22時45分許在同上地點 韓博欽 蔡宇博以11000元之價格，販賣上開毒品咖啡包50包予韓博欽，並當場收取價金。 蔡宇博販賣第三級毒品，處有期徒刑參年拾月。 7 108年8月9日23時24分許在同上地點 韓博欽 蔡宇博以2200元之價格，販賣上開毒品咖啡包10包予韓博欽，並當場收取價金。 蔡宇博販賣第三級毒品，處有期徒刑參年捌月。 8 108年8月10日18時51分許在同上地點 韓博欽 蔡宇博以11000元之價格，販賣上開毒品咖啡包50包予韓博欽，並當場收取價金。 蔡宇博販賣第三級毒品，處有期徒刑參年拾月。 9 108年8月11日21時18分許在同上地點 韓博欽 蔡宇博以2200元之價格，販賣上開毒品咖啡包10包予韓博欽，並當場收取價金。 蔡宇博販賣第三級毒品，處有期徒刑參年捌月。 10 108年8月14日21時53分許在同上地點 韓博欽 蔡宇博以2200元之價格，販賣上開毒品咖啡包10包予韓博欽，並當場收取價金。 蔡宇博販賣第三級毒品，處有期徒刑參年捌月。 11 108年8月16日19時43分許在同上地點 韓博欽 蔡宇博以11000元之價格，販賣上開毒品咖啡包50包予韓博欽，並當場收取價金。 蔡宇博販賣第三級毒品，處有期徒刑參年拾月。